【裁判字號】    99,審交易,317
【裁判日期】    991126
【裁判案由】    過失致死
【裁判全文】
臺灣桃園地方法院刑事判決           99年度審交易字第317號
公  訴  人  臺灣桃園地方法院檢察署檢察官
被      告  邱春雄
上列被告因過失致死案件，經檢察官提起公訴（99年度調偵字第
377 號），嗣於本院準備程序進行中，被告就被訴事實為有罪之
陳述，經本院告知簡式審判程序意旨，並聽取當事人之意見後，
本院裁定依簡式審判程序審理，並判決如下：
    主  文
邱春雄因過失致人於死，處有期徒刑陸月，如易科罰金，以新臺
幣壹仟元折算壹日。
    事實及理由
一、邱春雄明知其無自用小客車駕駛執照，不得駕駛自用小客車
    ，仍於民國98年9 月3 日上午，駕駛車牌號碼3565-KV 號自
    用小客車，沿桃園縣龍潭鄉○○路由龍潭市區往平鎮方向行
    駛於內側車道，嗣於同日上午7 時30分許，行經桃園縣龍潭
    鄉○○路464 號前，本應注意車輛行駛時，應注意車前狀況
    ，並隨時採取必要之安全措施，而依當時天候晴、日間自然
    光線、柏油路面乾燥無缺陷，且無障礙物，視距良好，並無
    不能注意之情事，適有行人胡張二妹本應注意如在100 公尺
    範圍內設有行人穿越道或人行天橋者，即禁止在該範圍之路
    段穿越道路，而其穿越點往平鎮方向之85公尺處設有行人穿
    越道，竟疏未注意及此，亦未注意左右來車，仍貿然徒步穿
    越該車道，邱春雄亦疏未注意前方正由東往西方向穿越馬路
    之胡張二妹，迨見狀已煞車不及而撞倒胡張二妹，致胡張二
    妹受有頭部外傷併左手手背撕裂傷、外傷性顱內出血等傷害
    ，經送醫救治後，仍於同日中午12時20分許不治死亡。又邱
    春雄於肇事後，於有偵查犯罪權限之機關未發覺犯罪前，即
    向據報到場處理之桃園縣政府警察局交通隊龍潭小隊警員坦
    承為肇事人，自首接受裁判。
二、上揭事實，業據被告邱春雄於警詢、偵訊及本院訊問時均坦
    承不諱，核與告訴人即胡張二妹之子胡景華於警詢、偵查中
    指述之情節相符，復有道路交通事故現場圖2 紙、道路交通
    事故調查報告表(一)、(二)、桃園縣政府警察局道路交通事故肇
    事人自首情形紀錄表各1 份及現場暨車損照片14張附卷足資
    憑明，足徵被告前開自白核與事實相符，應堪採信。而被害
    人胡張二妹確因本件車禍而倒地，經送醫急救後，仍不治死
    亡之事實，業經臺灣桃園地方法院檢察署檢察官督同法醫師
    相驗屬實，並製有相驗筆錄及相驗屍體證明書等件附卷可稽
    ，另有國軍桃園總醫院附設民眾診療服務處診斷證明書1 紙
    及桃園縣政府警察局龍潭分局偵查隊處理胡張二妹死亡案照
    片10張在卷可佐。是被告與被害人胡張二妹發生車禍並致其
    死亡之事實，應甚明確，堪予認定。按汽車駕駛人應注意車
    前狀況，並隨時採取必要之安全措施，道路交通安全規則第
    第94條第3 項定有明文。被告為汽車駕駛人，對於上開規定
    ，理應知之甚詳；再依道路交通事故調查報告表(一)所載，天
    候晴、日間自然光線、柏油路面乾燥、無缺陷、無障礙物及
    視距良好，並無不能注意之情事，竟疏未注意車前狀況，致
    其所駕駛之自用小客車車頭碰撞被害人胡張二妹，被告顯有
    過失甚明。而被害人胡張二妹確因本件車禍死亡，已詳述如
    前，則被告之過失行為與被害人之死亡間，顯有相當因果關
    係。至起訴意旨認被告另有違反道路交通安全規則第93條第
    1 項第2 款規定之汽車行經無號誌之交岔路口，應減速慢行
    ，作隨時停車之準備之過失。然查，本件案發地點在桃園縣
    龍潭鄉○○路464 號前，該路段並非交岔路口，此觀諸上開
    道路交通事故現場圖、調查報告表(一)及現場照片在卷可憑，
    公訴人容有誤會，附此說明。綜上，本件事證明確，被告之
    犯行足堪認定，應依法論科。另按在設有行人穿越道、人行
    天橋或人行地下道者，必須經由行人穿越道、人行天橋或人
    行地下道穿越，不得在其100 公尺範圍內穿越道路，道路交
    通安全規則第134 條第1 項第1 款亦定有明文。經查上開道
    路交通事故現場圖及現場照片可知，肇事現場往平鎮方向85
    公尺處設有行人穿越道，被害人並無不能注意情事，欲穿越
    馬路，竟未行經行人穿越道而直接由東往西方向穿越該路段
    ，致被告煞車不及，亦顯有過失，然此僅係能否減免被告民
    事賠償責任之問題，被告仍不得以此解免其過失責任，附此
    敘明。
三、核被告所為，係犯刑法第276 條第1 項之過失致死罪。按汽
    車駕駛人無駕駛執照駕車，因而致人死亡，依法應負刑事責
    任者，加重其刑至二分之一，道路交通管理處罰條例第86條
    第1 項定有明文，被告邱春雄未領有自小客車駕駛執照仍駕
    駛車輛上路，因而致人死亡，自應依道路交通管理處罰條例
    第86條第1 項加重其刑至二分之一。起訴書雖漏未論及上開
    加重條文，惟業經公訴檢察官當庭補充增列，本院自得併予
    審究。又被告於車禍發生後偵查機關尚未發覺其犯罪前，隨
    即向前來處理車禍事宜之警員坦承為肇事人，自首並接受裁
    判，此有桃園縣政府警察局道路交通事故肇事人自首情形紀
    錄表1 份在卷可稽，爰依刑法第62條前段之規定，減輕其刑
    。又被告同時有刑之加重及減輕事由，依法應先加後減之。
    爰審酌被告無照駕駛自小客車行經前開路段，未注意車前狀
    況，因而肇事之過失情節，致生被害人受有死亡之嚴重結果
    ，造成被害人家屬難彌補之傷痛，兼衡被告之素行、智識程
    度、犯罪後坦承犯行而態度尚可及尚未與告訴人達成民事和
    解等一切情況，量處如主文所示之刑，並諭知易科罰金之折
    算標準。
四、應適用之法條：刑事訴訟法第273 條之1 第1 項、第299 條
    第1 項前段、第310 條之2 、第454 條第1 項，刑法第276
    條第1 項、第62條前段、第41條第1 項前段，道路交通管理
    處罰條例第86條第1 項，刑法施行法第1 條之1 第1 項、第
    2 項前段，判決如主文。
五、如不服本判決，得自收受送達之翌日起10日內向本院提出上
    訴狀（應附繕本），其未敘述上訴理由者，應於上訴期間屆
    滿後20日內補提理由書狀於本院，上訴於臺灣高等法院。
本案經檢察官簡方毅到庭執行職務。
中    華    民    國    99    年    11    月    26    日
                        刑事庭  法  官  鍾雅蘭
以上正本證明與原本無異。
                                書記官  陳恩如
中    華    民    國    99    年    11    月    26    日
附錄本案論罪科刑法條：
中華民國刑法第276條
（過失致死罪）
因過失致人於死者，處 2 年以下有期徒刑、拘役或 2 千元以下
罰金。
從事業務之人，因業務上之過失犯前項之罪者，處 5 年以下有期
徒刑或拘役，得併科 3 千元以下罰金。
道路交通管理處罰條例第86條
汽車駕駛人，無駕駛執照駕車、酒醉駕車、吸食毒品或迷幻藥駕
車、行駛人行道或行經行人穿越道不依規定讓行人優先通行，因
而致人受傷或死亡，依法應負刑事責任者，加重其刑至二分之一
。
汽車駕駛人，在快車道依規定駕車行駛，因行人或慢車不依規定
，擅自進入快車道，而致人受傷或死亡，依法應負刑事責任者，
減輕其刑。

司法院資訊處製作；財團法人民間司法改革基金會備份。
